臺灣臺中地方法院行政訴訟判決
110年度交字第273號
原      告  黃義隆  
被      告  臺中市交通事件裁決處
                      設臺中市○○區○○○路00號
代  表  人  黃士哲    住同上
訴訟代理人  黃曉妍律師
上列當事人間交通裁決事件，原告不服被告民國110年6月30日中
市裁字第68-GU0000000號裁決書，提起行政訴訟，本院判決如下
：
    主  文
原告之訴駁回。
訴訟費用新臺幣參佰元由原告負擔。
    事實及理由
一、程序事項：按行政訴訟法第237 條之7 規定，交通裁決事件
    之裁判，得不經言詞辯論為之。本件屬交通裁決事件，依兩
    造所述各節及卷內資料其事證已臻明確，本院認無經言詞辯
    論之必要，爰不經言詞辯論而為判決。
二、事實概要：原告於民國110年2月13日11時44分許，駕駛號牌
    MDV-5999號普通重型機車（下稱系爭車輛），行經臺中市○
    區○○○路000號前發生事故，因「機車駕駛人駕駛機車肇事無
    人受傷或死亡而未依規定處置逃逸」之違規行為，為臺中市
    政府警察局第三分局（下稱舉發機關）員警認定原告違反道
    路交通管理處罰條例第62條第1項之規定，對原告掣開第GU0
    000000號舉發違反道路交通管理事件通知單。被告續於110
    年6月30日以中市裁字第68-GU0000000號裁決書（下稱原處
    分），依道路交通管理處罰條例第62條第1項、第24條第1項
    第1款及「違反道路交通管理事件統一裁罰基準表」之規定
    ，按期限內到案之基準，裁處原告第1階段罰鍰新臺幣（下
    同）3,000元，吊扣駕駛執照1個月，並應參加道路交通安全
    講習。原告不服，提起本件行政訴訟。
三、原告主張略以：原告110年2月13日當天將機車停放於文心南
    路757號騎樓前，於11時44分至騎樓牽動機車駕駛離開，本
    人在牽機車當下未有任何異狀發生，直至隔日接獲健康派出
    所來電告知，本人於2月13日11時44分擦撞到對造的機車消
    音管而肇事逃逸，當下本人疑惑不解並立即前往健康派出所
    了解狀況。出於人性本善，當下與對造達成和解並由保險公
    司理賠，被告所為之處分顯有錯誤等語，並聲明：原處分撤
    銷，訴訟費用由被告負擔。
四、被告答辯則以：
  ㈠本件應適用之法律依據為道路交通管理處罰條例第62條第1項
    、第24條第1項第1款、道路交通事故處理辦法第2條第1款、
    第3條、違反道路交通管理事件統一裁罰基準及處理細則第1
    0條、行政罰法第7條第1項等規定。
  ㈡案經轉據舉發機關110年5月25日中市警三分交字第110001543
    5號函復說明略以：「本案係員警職權舉發案件，查旨揭車
    輛於110年2月13日11時44分在本市○區○○○路000號前肇事，
    無人受傷或死亡而未依規定處置違規屬實，申訴人所陳不足
    採信」。
  ㈢次查舉發機關提供之採證光碟，確認：㈠店家外面往右側方向
    監視器畫面時間2021/02/13 11：03：00時畫面顯示對造機
    車號牌尾牌838號機車(下稱該車)以立柱停放於臺中市○區○○
    ○路000號(文心南路往東南方向)前騎樓處，車頭朝馬路方向
    ，龍頭手把往左偏，車身與馬路呈垂直方向停放於畫面左下
    方，車身右側「請勿停車」鐵架與馬路呈平行方向放置，11
    ：03：56時至11：05：00時原告騎乘號牌MDV-5999號機車(
    下稱系爭車輛)，後座搭載孩童，沿著騎樓，從畫面下方往
    畫面右上方行駛，之後將機車停放於騎樓柱子前，走至右側
    店面。12：40：00時至12：40：38時該車及系爭車輛繼續停
    放於原位置，12：40：39時至12：42：29時原告與孩童走回
    系爭車輛處，原告發動引擎，開啟頭燈，操控龍頭將系爭車
    輛往後倒退移動並轉向，車頭朝向店家，原告坐上系爭車輛
    ，往前加速，移動之際，系爭車輛右側排氣管擦撞該車之排
    氣管導致該車龍頭移動，之後系爭車輛往前移動時，勾到該
    車排氣管，該車龍頭瞬間轉向右側，推撞到「請勿停車」鐵
    架，車身並向右偏，乘客轉頭看著歪斜的「請勿停車」鐵架
    ，原告繼續往右移動，該車車身再往右移偏並再次推動「請
    勿停車」鐵架，孩童試圖將系爭車輛車尾拉離該車未果，之
    後原告將系爭車輛車尾拉離該車，搭載孩童沿著原路駛離現
    場。㈡ 店家外面往左側方向監視器畫面時間2021/02/1311：
    03：00時該車號牌K22-838號機車以立柱停放於臺中市○區○○
    ○路000號(文心南路往東南方向)前騎樓處，車頭朝馬路方向
    ，龍頭手把往左偏，車身與馬路呈垂直方向停放於畫面左下
    方，車身右側「請勿停車」鐵架與馬路呈平行方向放置，11
    ：03：52時至11：05：00時原告騎乘系爭車輛，後座搭載孩
    童，沿著騎樓，從畫面上方往畫面右下方行駛，之後將機車
    停放於騎樓柱子前，下車離開系爭車輛。12：40：41時至12
    ：42：29時原告與孩童走回系爭車輛處，原告發動引擎，開
    啟頭燈，操控龍頭將系爭車輛往後倒退移動並轉向，車頭朝
    向店家，原告坐上系爭車輛，往前加速，移動之際，系爭車
    輛右側排氣管擦撞該車之排氣管導致該車龍頭移動，之後系
    爭車輛往前移動時，勾到該車排氣管，該車龍頭瞬間轉向右
    側，推撞到「請勿停車」鐵架，車身並向右偏，乘客轉頭看
    著歪斜的「請勿停車」鐵架，原告繼續往右移動，該車車身
    再往右移偏並再次推動「請勿停車」鐵架，孩童試圖將系爭
    車輛車尾拉離該車未果，之後原告將系爭車輛車尾拉離該車
    ，搭載孩童沿著原路駛離現場，畫面顯示系爭車輛號牌為MD
    V-5999。
  ㈣復查舉發機關檢附之對造110年2月14日調查紀錄表記載「(問
    ：事故前之行進路線、方向、車道、位置、肇事經過及車速
    ？)答：我機車12月09停於上址，14日0230發現機車龍頭歪
    一邊，14日下午5時調監視器，發現被另一部擦撞MDV-5999
    機車逃逸」。原告110年2月4日調查紀錄表記載「(問：事故
    前之行進路線、方向、車道、位置、肇事經過及車速？)答
    ：我機車右側車身與路旁機車右側擦撞」。補充資料表記載
    「3.雙方車輛損壞部位及詳細情形？(第1次撞觸部位、刮痕
    方向、長度、高度、凹陷部位、凹陷情形)1車：右側車身。
    2車：右側車身」。復檢視事故照片，對造車輛右側排氣管
    及車身明顯刮痕凹損掉漆，且系爭車輛右側排氣管亦出現擦
    損掉漆，核與前揭事實相符。
  ㈤原告主張認不足採，蓋因依前揭資料顯示，原告發動引擎，
    操控龍頭，加速催油門、移動機車時，其右車身擦撞到該車
    右側車身，致該車右側車身及排氣管出現擦撞掉漆，當時孩
    童及原告已注意到系爭車輛排氣管勾到該車排氣管，產生擦
    撞移位情事，原告並非不能預見對造車輛車損之情事，惟原
    告並未依道路交通事故處理辦法第3條規定處置，使現場跡
    證遭受破壞，縱無直接故意，亦有間接故意，依照前揭說明
    ，原告已該當道路交通管理處罰條例第62條第1項後段之要
    件，自應受罰等語，並聲明：原告之訴駁回，訴訟費用由原
    告負擔。
五、本院之判斷：
  ㈠按「汽車駕駛人駕駛汽車肇事，無人受傷或死亡而未依規定
    處置者，處新臺幣1 千元以上3 千元以下罰鍰；逃逸者，並
    吊扣其駕駛執照1 個月至3 個月。」、「汽車駕駛人，有下
    列情形之一者，應接受道路交通安全講習：一、違規肇事受
    吊扣駕駛執照處分。」道路交通管理處罰條例第62條第1項
    及第24條第1項第1款分別定有明文。而所稱「肇事」，係指
    發生「交通事故」而言（交通部68年8月20日交路字第18577
    號函釋意旨參照）；所稱「依規定處置」，應指依道路交通
    事故處理辦法第3條規定：「發生道路交通事故，駕駛人或
    肇事人應先為下列處置：一、事故地點在車道或路肩者，應
    在適當距離處豎立車輛故障標誌或其他明顯警告設施，事故
    現場排除後應即撤除。二、有受傷者，應迅予救護，並儘速
    通知消防機關。三、發生火災者，應迅予撲救，防止災情擴
    大，並儘速通知消防機關。四、不得任意移動肇事車輛及現
    場痕跡證據。但無人傷亡且車輛尚能行駛，或有人受傷且當
    事人均同意移置車輛時，應先標繪車輛位置及現場痕跡證據
    後，將車輛移置不妨礙交通之處所。五、通知警察機關。但
    無人受傷或死亡且當事人當場自行和解者，不在此限。」所
    示。又依違反道路交通管理事件統一裁罰基準表之規定，汽
    車駕駛人駕駛汽車肇事，無人受傷或死亡而未依規定處置逃
    逸，於應到案期限內繳納或到案聽候裁決者，統一裁罰基準
    為3,000元，吊扣駕駛執照1個月。
  ㈡查本件如事實概要所述之情事，有舉發機關第GU0000000 號
    舉發違反道路交通管理事件通知單、舉發機關110年5月25日
    中市警三分交字第1100015435號函、道路交通事故初步研判
    分析表、A3類道路交通事故調查紀錄表、交通事故補充資料
    表、道路交通事故照片黏貼表、道路交通事故現場圖、道路
    交通事故調查報告表、原處分、送達證書、駕駛人基本資料
    、採證光碟等資料附卷可稽（見本院卷第49、53-55、63-77
    、81-83頁），堪信為真實。
  ㈢原告雖主張本人在牽機車當下未有任何異狀發生，且已與對
    造達成和解並由保險公司理賠，被告所為之處分顯有錯誤云
    云，惟查：
    ⒈經本院勘驗調查舉發機關提供之採證光碟，製成勘驗筆錄
      附卷為證（見本院卷第87-88 頁），勘驗結果為：㈠店家
      外面往右側方向監視器畫面時間2021/02/13 11：03：00
      時畫面顯示對造機車號牌尾牌838號機車(下稱該車)立中
      柱停放於臺中市○區○○○路000號(文心南路往東南方向)前
      騎樓處，車頭朝馬路方向，龍頭手把往左偏，車身與馬路
      呈垂直方向停放於畫面左下方，車身右側「請勿停車」鐵
      架與馬路呈平行方向放置，11：03：56時至11：05：00時
      原告騎乘號牌MDV-5999號機車(下稱系爭車輛)，後座搭載
      孩童，沿著騎樓，從畫面下方往畫面右上方行駛，之後將
      機車停放於騎樓柱子前，走至右側店面。12：40：00時至
      12：40：38時該車及系爭車輛繼續停放於原位置，12：40
      ：39時至12：42：29時原告與孩童走回系爭車輛處，原告
      發動引擎，開啟頭燈，操控龍頭將系爭車輛往後倒退移動
      並轉向，車頭朝向店家，原告坐上系爭車輛，往前加速移
      動時，系爭車輛右側排氣管擦撞該車之排氣管導致該車龍
      頭移動，之後系爭車輛再次往前移動時，勾到該車排氣管
      ，該車龍頭瞬間轉向右側，推撞到「請勿停車」鐵架，車
      身並向右偏，孩童轉頭看著歪斜的「請勿停車」鐵架，原
      告繼續往右移動，該車車身再往右移偏並再次推動「請勿
      停車」鐵架，孩童試圖將系爭車輛車尾拉離該車未果，之
      後原告將系爭車輛車尾拉離該車，搭載孩童沿著原路駛離
      現場。㈡店家外面往左側方向監視器畫面時間2021/02/13 
      11：03：00時該車號牌K22-838號機車立中柱停放於臺中
      市○區○○○路000號(文心南路往東南方向)前騎樓處，車頭
      朝馬路方向，龍頭手把往左偏，車身與馬路呈垂直方向停
      放於畫面左下方，車身右側「請勿停車」鐵架與馬路呈平
      行方向放置，11：03：52時至11：05：00時原告騎乘系爭
      車輛，後座搭載孩童，沿著騎樓，從畫面上方往畫面右下
      方行駛，之後將機車停放於騎樓柱子前，下車離開系爭車
      輛。12：40：41時至12：42：29時原告與孩童走回系爭車
      輛處，原告發動引擎，開啟頭燈，操控龍頭將系爭車輛往
      後倒退移動並轉向，車頭朝向店家，原告坐上系爭車輛，
      往前加速，移動之際，系爭車輛右側排氣管擦撞該車之排
      氣管導致該車龍頭移動，之後系爭車輛往前移動時，勾到
      該車排氣管，該車龍頭瞬間轉向右側，推撞到「請勿停車
      」鐵架，車身並向右偏，孩童 轉頭看著歪斜的「請勿停
      車」鐵架，原告繼續往右移動，該車車身再往右移偏並再
      次推動「請勿停車」鐵架，孩童試圖將系爭車輛車尾拉離
      該車未果，之後原告將系爭車輛車尾拉離該車，搭載孩童
      沿著原路駛離現場，畫面顯示系爭車輛號牌為MDV-5999。
    ⒉依上開勘驗結果可知，於上開時、地，該車停放在臺中市○
      區○○○路000號前騎樓處，適逢原告騎乘系爭車輛移動時，
      擦撞到該車，造成該車排氣管及右側車身受有擦損，而原
      告並未通知警察機關到場處理，即駛離現場之等情，有A3
      類道路交通事故調查紀錄表對造110年2月14日調查紀錄表
      記載：「(問：事故前之行進路線、方向、車道、位置、
      肇事經過及車速？)答：我機車12月09停於上址，14日023
      0發現機車龍頭歪一邊，14日下午5時調監視器，發現被另
      一部擦撞MDV-5999機車逃逸」。原告110年2月4日調查紀
      錄表記載：「(問：事故前之行進路線、方向、車道、位
      置、肇事經過及車速？)答：我機車右側車身與路旁機車
      右側擦撞」。補充資料表記載「3.雙方車輛損壞部位及詳
      細情形？(第1次撞觸部位、刮痕方向、長度、高度、凹陷
      部位、凹陷情形)1車：右側車身。2車：右側車身」等語
      （見本院卷第63-64頁），並有交通事故照片黏貼紀錄表
      、道路交通事故現場圖（見本院卷第67-73頁）在卷可稽
      ，是系爭車輛擦撞到該車排氣管及右側車身，原告並未下
      車查看即駛離現場之事實，應可認定。而原告主觀上既已
      對於其駕駛系爭車輛與對造車輛發生碰撞之事實已有認識
      ，在無人傷亡且車輛尚能行駛之狀態下，不論責任之歸屬
      為何，原告原應通知警察機關並留置現場，靜待警察到場
      查驗人別及採證處理，以保存肇事現場相關證據，俾日後
      釐清肇事責任歸屬；而所謂「逃逸」者，則並不限於汽車
      駕駛人於肇事後未做任何察看即行離去之行為，凡汽車駕
      駛人於肇事後，未經他造當事人同意逕行離開肇事現場，
      亦未留下聯絡資料、方式，致使他造當事人或有關單位難
      以尋求賠償、追究責任者，均屬逃逸。至於肇事雙方責任
      如何、損害是否嚴重、有無下車察看等情，並非所問。惟
      原告竟未依上開規定處置，亦未留下聯絡資料、方式或與
      對造當場和解或達成協議，逕自決意駕車離去現場，縱非
      出於故意，亦有可歸責之過失事由，自已構成道路交通管
      理處罰條例第62條第1項後段規定之處罰要件。原處分據
      以裁罰，應無違誤。
  ㈣綜上所述，原告違規事證明確，被告依法所為原處分並無違
    誤，原告訴請撤銷，為無理由，應予駁回。
六、本件事證已臻明確，兩造其餘主張及陳述，經核於判決結果
    不生影響，爰不逐一論列，附此敘明。
七、本件第一審裁判費為300 元，應由原告負擔，爰確定第一審
    訴訟費用額如主文第2 項所示。
中　　華　　民　　國　　111 　年　　2 　　月　　9 　　日
　　　　　　　　　行政訴訟庭　法　官　楊萬益
上為正本係照原本作成。
如不服本判決，應於判決送達後20日內，向本院提出上訴狀並表
明上訴理由（原判決所違背之法令及其具體內容或依訴訟資料可
認為原判決有違背法令之具體事實），其未載明上訴理由者，應
於提出上訴後 20 日內向本院補提理由書（上訴狀及上訴理由書
均須按他造人數附繕本，如未按期補提上訴理由書，則逕予駁回
上訴），並應繳納上訴裁判費新臺幣 750 元。
中　　華　　民　　國　　111 　年　　2 　　月　　9 　　日
　　　　　　　　　　　　　　　書記官　林柏名